臺灣雲林地方法院民事判決　　　　　　　 94年度婚字第401號
原　　　告　甲○○
被　　　告　乙○○
上列當事人間請求履行同居事件，於94年10月31日辯論終結，本
院判決如下：
    主    　文
原告之訴駁回。
訴訟費用由原告負擔。
    事    　實
甲、原告方面：
一、聲明：被告應與原告履行同居。
二、陳述：
（一）兩造於民國92年01月21日結婚，婚後被告均以自身利益為
      考慮，而不顧家庭，更假藉理由離家不歸，依規定夫妻互
      負同居之義務，此為民法第1001條所明定，兩造既為合法
      夫妻，原告自得請求被告履行同居義務等語。
（二）對於被告抗辯之陳述：
  １、原告有給被告生活費，一個月五千元左右，被告做月子的
      時侯，原告之母親要幫忙做月子，被告說要讓原告岳母做
      月子，原告做完月子後，原告希望被告可以回來同住，但
      被告不願意，被告可以不用做事，在家好好照顧小孩，希
      望一家團圓。
  ２、原告很認真賺錢，被告嫁給原告時，知道原告的家境，嫁
      後才嫌原告，目前原告的生活還是一樣。被告會到台中，
      是因為他在台中住比較習慣，原告住在鄉下，沒有什麼鄰
      居，被告住的不習慣。
  ３、之前原告要被告回來，如果被告不回來，原告就到台中去
      ，但是，原告每個禮拜都到台中找被告，後來原告也要求
      被告回來雲林住，但是被告卻不願意，希望被告回家共同
      生活，能一家團圓等語。
三、證據：提出戶籍謄本1份為證。
乙、被告方面：
一、聲明：原告訴之駁回。
二、陳述：
（一）被告於婚後即前往雲林縣麥寮鄉之夫家居住，然原告在當
      地工作極不穩定，家庭生活開銷捉襟見肘，被告遂要求外
      出工作支領薪資以供家用，原告因無法在麥寮鄉當地為被
      告覓得適當之工作，適被告之母親在台中縣太平市經營麵
      攤，因生意不錯，需要人手幫忙，被告遂徵得原告同意，
      自92年10月起，平常居住娘家幫忙麵攤工作，假日或麵攤
      休假時，則返回原告夫家，每月大約回夫家1、2次。
（二）嗣原告於93年05月間亦前來台中市工作，被告之母親便提
      供台中市○○路○段43之15號、及台中縣太平市○○路○段
      316巷3號房屋，供被告夫妻居住，可見被告並無原告所稱
      均以自身利益為考慮，而不顧家庭、假藉理由離家不歸情
      事。不料，原告做事半途而廢，於93年10月間無故放棄台
      中的工作，而返回雲林縣麥寮鄉，被告亦回到台中縣太平
      市娘家居住，假日則前往雲林原告夫家居住。
（三）按夫妻應平等、獨立，對於其婚姻生活，均應悉心協力經
      營。如因在異地工作或一方有異地親屬賴其扶養照顧，而
      對於夫妻履行同居義務之方式或處所產生不同意見，亦應
      本於夫妻之互信、互諒、互愛精神，共同尋求相互配合解
      決之道，不能逕以男娶女嫁觀念，要求妻以夫之需求為優
      先，不得以一方之經濟能力足以養家，即強令他方放棄工
      作，更何況原告之工作，並不穩定。
（四）被告居住娘家，方便平日就近幫助母親經營麵攤生意，而
      假日回到雲林夫家與原告居住，已經兼顧夫妻生活與工作
      ，且獲得原告之同意。現在原告改變初衷，堅持居住雲林
      縣麥寮鄉，未見堅強理由，亦未與被告進行協調，徒以過
      時陳腐男娶女嫁、男尊女卑觀念，強令被告放棄現有穩定
      之工作與收入來源，要被告回雲林縣麥寮鄉居住，顯有未
      合，應予駁回。
（五）原告沒有給被告生活費，而且在原告家無形中會有壓力，
      住在原告家不習慣，被告不但沒有給生活費，連買小孩尿
      布的錢也計較，小孩的生活費都是被告負擔，小孩看病的
      費用，原告都不拿出來，有一次被告回到原告家，原告還
      扣留被告的車子鑰匙，被告到那裡，原告就跟到那裡，不
      讓被告開車離開等語。
    理　　由
一、按夫妻住所之設定與夫妻應履行同居之義務，尚有不同，住
    所乃決定各項法律效力之中心地，非民法所定履行同居義務
    之唯一處所。夫妻縱未設定住所，仍應以永久共同生活為目
    的，而互負履行同居之義務，要屬當然（司法院大法官會議
    釋字第452號參照）。再者，修正前民法第1002條規定，妻
    以夫之住所為住所，贅夫以妻之住所為住所，但約定以妻之
    住所為住所，或妻以贅夫之住所為住所者，從其約定。嗣再
    修正夫妻之住所，由雙方共同協議之；未為協議或協議不成
    時，得聲請法院定之。法院為前項裁定前，以夫妻共同戶籍
    地推定為其住所，並於87年06月17日公布施行。
二、而夫妻固互負同居之義務，但有不能同居之正當理由者，不
    在此限，民法第1001條定有明文。本件被告目前戶籍雖設在
    雲林縣麥寮鄉○○村○鄰○○路102之20號，惟實際上被告是
    住在娘家即台中縣太平市○○里○○路○段316巷3號，原告
    則住於戶籍地雲林縣麥寮鄉○○村○鄰○○路102之20號，為
    兩造所不否認，並有戶籍謄本可按。而夫妻無法決定婚姻住
    所時，要求履行同居義務之一方配偶應負舉證責任，就此有
    利之事實，原告應先舉證證明何處為其履行同居義務之地。
    惟原告就此部分，並未舉證證明其婚姻共同之住所地、即為
    雲林縣麥寮鄉○○村○鄰○○路102之20號，參以被告表示其
    經原告同意，而於92年10月起即在台中娘家從事麵攤幫忙工
    作，原告亦於93年05月間，前來台中市工作，並由被告娘家
    提供台中市○○路○段43之15號、及台中縣太平市○○路○段
    316巷3號房屋居住，原告於93年10月間放棄台中的工作，才
    返回雲林老家居住，亦為原告所未爭執。從上開兩造住居地
    點的改變內容觀之，雲林縣麥寮鄉○○村○鄰○○路102之20
    號之原告老家，並不能證明該處為兩造之婚姻共同之住所地
    。是原告請求被告回去上開處所履行同居，自無理由。
三、再者，配偶有選擇自己工作的權利，苟雙方對於他方是否工
    作、或從事工作之內容，如有不同意見，理應透過協調溝通
    以化解歧見，不能強制他方應聽命遵從。本件兩造於結婚後
    ，被告與原告曾在原告之雲林老家住一段時間，後來因原告
    當時工作不穩定，家庭生活開銷捉襟見肘，被告要求外出工
    作以貼補家用，因無法在麥寮鄉覓得適當之工作，適被告之
    母親在台中縣太平市經營麵攤，因生意不錯，需要人手幫忙
    ，被告遂徵得原告同意，自92年10月起，在娘家幫忙麵攤工
    作迄今，而被告工作收入，確實也部分用在小孩的日常照護
    所需，顯見被告住居台中及工作，自有其經濟考量之理由。
    原告未盡到適當之溝通，要求被告一定要辭去工作，以遂其
    願而要求被告回到原告雲林老家居住履行同居義務，應屬無
    據。
四、綜合上述，被告並非不履行同居義務，認定已如上述。原告
    以被告藉故離家，請求被告履行同居之訴，為無理由，應予
    駁回。
五、本件事證已經明確，雙方其餘主張及陳述，於本件判決結果
    並無影響，不再一一論述。
六、據上論結，本件原告之訴為無理由，依民事訴訟法第78條，
    判決如主文。
中　　華　　民　　國　　94　　年　　11　　月　　14　　日
                  家事法庭法　官　林秋火
以上正本係照原本作成
如對本判決上訴，應於判決送達後20日內向本院提出上訴狀。（
須附繕本，並繳納上訴裁判費新台幣4500元）
中　　華　　民　　國　　94　　年　　11　　月　　14　　日
                          書記官  張瑛瑢
